臺灣士林地方法院刑事判決　　　　　　 93年度交易字第159號
公　訴　人　臺灣士林地方法院檢察署檢察官
被　　　告　乙○○
上列被告因業務過失傷害案件，經檢察官聲請簡易判決處刑（93
年度偵字第1113號），經本院內湖簡易庭認為不宜以簡易判決處
刑（93年度湖交簡字第111 號），改依通常程序審理，本院於訊
問被告後，被告為認罪之答辯，經裁定認為宜以簡式審判程序審
理，並判決如下：
    主  文
乙○○從事業務之人，因業務上之過失傷害人致重傷，處有期徒
刑拾月。
    事  實
一、乙○○（聲請簡易判決處刑書誤載被告姓名為陳仕宏，因乙
    ○○前於警詢及檢察官偵查時均冒用其友人陳仕宏之名義應
    訊，業經蒞庭檢察官於民國93年12月3 日以補充理由書更正
    被告姓名為乙○○）係位於臺北縣淡水鎮下圭柔山115 之12
    號東邦國際人造石有限公司員工（以下簡稱東邦公司），負
    責大理石刨光及為客戶安裝廚具檯面，並以駕駛為附隨業務
    ，為從事上開業務之人，於民國92年9 月23日上午12時20分
    許，因欲外出洽公，而駕駛東邦公司所有車號CL-8031 號自
    小貨車，自該公司停車場倒車行駛至公司門口前方之道路時
    ，理應注意汽車倒車時，應顯示倒車燈光或手勢後，謹慎緩
    慢後倒，並應注意其他車輛及行人，以維倒車安全及避免危
    險發生，而依當時天候晴、有日間自然光線、路面乾燥、道
    路無缺陷、無障礙物、視距良好等情況，並無不能注意之情
    事，竟疏於注意，貿然倒車至上開道路上，適丙○○騎乘車
    號GFJ-656 號重型機車沿淡水鎮下圭柔山往西方向行駛，行
    駛至該處時，因閃避不及致機車右側車身與上開自小貨車之
    右車尾發生碰撞，丙○○因而人車倒地，受有右脛腓骨骨折
    、右手舟狀骨骨折、顱內右側額葉出血等傷害，復因傷呈意
    識半昏迷狀態，需他人照顧，其身體健康已達重大難治之傷
    害。
二、案經被害人丙○○之子甲○○訴由臺北縣政府警察局淡水分
    局報告臺灣士林地方法院檢察署檢察官聲請簡易判決處刑，
    經本院改依簡式審判程序審理。
    理  由
一、上揭事實，業據被告乙○○於本院審理時坦承不諱（見本院
    94年2 月15日審判筆錄第2-3 頁），核與證人丁○○證述情
    節相符（見偵卷第7-14頁），復有道路交通事故現場圖、道
    路交通事故調查報告表(一)、(二)、訊問筆錄、現場照片12幀、
    補充資料表、酒測記錄單呼氣附卷可稽（見偵卷第7-27頁）
    ，而被害人丙○○因本件車禍受有右脛腓骨骨折、右手舟狀
    骨骨折、顱內右側額葉出血等傷害，亦有馬偕紀念醫院92年
    9 月26日及92年11月3 日之診斷證明書二紙（見偵卷第32頁
    、第4 頁）在卷可按，且被害人丙○○所受傷害，經本院函
    詢財團法人振興復健醫學中心是否已達重傷之程度，該院認
    為：丙○○先前因頭部性外傷性腦出血、水腦症，於馬偕醫
    院神經外科治療後轉至本院門診，93年3 月18日初至本院，
    言語混亂。後因吸入性肺炎，於93年9 月15日至9 月25日至
    胸腔內科住院。93年10月14日因腦部感染腦膜炎入院治療，
    於93年11月13日出院。出院時，意識呈半昏迷狀態，需他人
    照顧，應屬重大難治之傷害等情，此有該院94年1 月7 日94
    振醫字第0000000032函在卷可查，足認丙○○因上開車禍所
    致之傷害已達重傷之程度，至為明確。按汽車倒車時應顯示
    倒車燈光或手勢後，謹慎緩慢後倒，並應注意其他車輛及行
    人，道路交通安全規則第110 條第2 款訂有明文，被告倒車
    時自應遵守上述道路交通安全規則之規定，注意行人、其他
    車輛，謹慎倒車，以維安全及避免危險發生，且依當時天候
    晴、有日間自然光線、路面乾燥、道路無缺陷、無障礙物、
    視距良好等情形，又無不能注意之情事，此有臺北縣政府警
    察局道路交通事故調查報告表(一)在卷可憑（見偵卷第9 頁）
    ，詎其竟疏於注意丙○○騎乘重機車，沿淡水鎮下圭柔山往
    西方向行駛，行經肇事地點之狀況，仍貿然倒車，因而撞及
    丙○○，並導致其因本件車禍事故受有前揭重傷，被告對於
    本件車禍事故之發生，自屬未盡其注意義務而有過失，且因
    其過失致丙○○受傷，被告之過失行為與丙○○之受傷間，
    具有相當因果關係。本件車禍經送鑑定結果，認被告「駕駛
    自小貨車路外駛入車道，未讓車道上之車輛先行為肇事原因
    。」，此有臺灣省臺北縣區車輛行車事故鑑定委員會93年1
    月7 日北鑑字第921778號鑑定意見書附卷可稽（見偵卷第
    39- 40頁），核與本院上開認定之意見相同，是本件事證明
    確，被告犯行洵堪認定，應予依法論科。
二、按起訴之效力，不及於檢察官所指被告以外之人，刑事訴訟
    法第266 條定有明文。又起訴書所記載之被告，一般固與審
    判中審理對象之被告一致，如以偽名，變名起訴，既係檢察
    官所指為被告之人，縱在審判中始發現其真名者，法院亦得
    對之加以審判，並非未經起訴，最高法院70年度台上字第
    101 號判例意旨可資參照。亦即法院審判之對象，是否即為
    檢察官所指之被告，固應以起訴書所載被告之姓名、性別、
    年齡、籍貫、職業或其他足資辨別之特徵為準，然被告是否
    業經起訴，仍應以檢察官指為刑罰對象之被告為其依據，縱
    犯罪行為人以偽名或冒用他人名義應訊，致檢察官以被冒名
    者之姓名、年籍起訴，然檢察官指為被告之人，即為實際應
    訊之該犯罪行為人，法院自應對其為審判，而該被冒名頂替
    之人，並非檢察官指為被告之人，縱檢察官誤以其姓名、年
    法院自不得對其加以審判。查被告乙○○雖於警詢及檢察官
    偵查時冒用其友人陳仕宏之名義應訊，致原起訴檢察官在聲
    請簡易判決處刑書將被告姓名誤載為「陳仕宏」，然本案偵
    查階段實際應訊之人既為被告乙○○本人，而非「陳仕宏」
    ，足見檢察官所指涉有前揭業務過失傷害犯行之人即係被告
    乙○○，犯罪主體仍屬同一，本院自應對被告乙○○所為前
    述業務過失傷害行為加以審判，是蒞庭檢察官於93年12月3
    日以93年度蒞字第5882號補充理由書將被告更正為乙○○，
    應予准許，合先說明。
三、被告乙○○係東邦公司之廠務，負責大理石刨光及開車為客
    戶安裝廚具檯面，係以駕駛為附隨業務之人，為從事業務之
    人，其於執行業務中開車肇事，致人受重傷，核犯刑法第
    284 條第2 項後段之業務過失致重傷罪。爰審酌被告倒車時
    疏未注意其他車輛之過失程度、車禍造成被害人丙○○受有
    重傷、肇事後冒用友人陳仕宏名義應訊、被告迄今仍未與被
    害人達成民事和解，亦未賠償被害人損害，為被害人家屬深
    不諒解等一切情狀，量處如主文所示之刑，以示懲儆。又檢
    察官聲請簡易判決處刑書認被告係犯同條項前段業務過失傷
    害罪，容有未洽，惟蒞庭檢察官亦於審理時當庭更正被告之
    所犯法條，本院並已當庭告知被告變更後之罪名，併予敘明
    。
四、末查，被告乙○○前於警詢及檢察官偵查時冒用其友人陳仕
    宏之名義應訊，並在警詢筆錄、臺北縣政府警察局淡水分局
    道路交通事故補充資料表、交通事故當事人通訊資料表、偵
    訊筆錄上偽造「陳仕宏」署押之行為，應涉有偽造文書之罪
    嫌，惟此部分既與本案無裁判上一罪之關係，而非起訴效力
    所及，復未經檢察官提起公訴，自應由檢察官另行偵辦，附
    此說明。
據上論斷，應依刑事訴訟法第452 條、第273 條之1 第1 項、第
299 條第1 項前段、刑法第284 條第2 項後段，罰金罰鍰提高標
準條例第1 條前段，判決如主文。
本案經檢察官謝榮林到庭執行職務。
中　　華　　民　　國　　94　　年　　3 　　月　　1 　　日
                  刑事第四庭法  官  高雅敏
以上正本證明與原本無異。
如不服本判決，應於判決送達後10日內，向本院提出上訴狀。
                            書記官  丁梅芬
中　　華　　民　　國　　94　　年　　3 　　月　　1 　　日
附錄本案論罪科刑法條全文：
刑法第284 條：
因過失傷害人者，處6 月以下有期徒刑、拘役或5 百元以下罰金
，致重傷者，處1 年以下有期徒刑、拘役或5 百元以下罰金。
從事業務之人，因業務上之過失傷害人者，處1 年以下有期徒刑
、拘役或1 千元以下罰金，致重傷者，處3 年以下有期徒刑、拘
役或2千元以下罰金。
